【裁判字號】    97,抗,1347
【裁判日期】    971030
【裁判案由】    撤銷假扣押
【裁判全文】
臺灣高等法院民事判決                  97年度抗字第1347號
    抗  告  人
    即債務  人  乙○○
                甲○○
    相  對  人
    即債權  人  丙○○
上列當事人間撤銷假扣押事件，抗告人對於中華民國97 年6月30
日臺灣臺北地方法院97 年度全聲字第392號裁定提起抗告，本院
裁定如下：
    主      文
原裁定廢棄，移送臺灣桃園地方法院更為裁定。
    理      由
一、抗告人於原法院聲請及本件抗告意旨略以：相對人以臺灣桃
    園地方法院97 年度裁全字第954號民事裁定向原法院就抗告
    人之財產進行假扣押，惟該假扣押裁定准許抗告人以新台幣
    （下同）2,000萬元提供擔保或提存後， 得免為或撤銷假扣
    押， 則抗告人願提供與2,000萬元價額相當置於第三人永豐
    證券股份有限公司股務代理部之亞全科技股份有限公司可轉
    讓上櫃股票有價證券（下稱亞太股票）為擔保物，聲請撤銷
    上開假扣押執行等語。
    原裁定駁回抗告人之聲請，係以：抗告人並未提存供撤銷假
    扣押之擔保金，亦未釋明有何可得撤銷假扣押裁定之情，為
    裁判之基礎。
二、按民事訴訟法第102條第1項規定，供擔保應提存現金或法院
    認為相當之有價證券，但當事人別有約定者，不在此限，此
    係專為供擔保應提存何物而設，裁判之命以新臺幣供擔保，
    祇係抽象的表明其數額，供擔保時原則上固應照此數額具體
    的提存現金，但欲提存有價證券亦無不可，不過須經法院認
    為相當之有價證券為限而已，故應供擔保之當事人聲請為許
    其提存有價證券之裁定者，法院苟認為相當，自得准許，此
    與民事訴訟法第105條所定之變換提存物問題無關， 最高法
    院90年度台抗字第522號、91年度台抗字第18號、92 年度台
    抗字第374號裁定均採同一見解。 惟法院應供擔保之當事人
    聲請為許其提存有價證券之裁定，乃在確定其所提供之有價
    證券是否相當，亦係原來裁判所命擔保之具體化，自應由原
    來裁判之法院裁定之，最高法院84 年度台抗字第425號裁定
    可供參考。
三、查本件係相對人向臺灣桃園地方法院聲請假扣押裁定，經該
    院97年度裁全字第954號裁定諭知：「債權人以面額666萬60
    00元之臺灣銀行發行之無記名可轉讓定期存單為債務人供擔
    保後，得對於債務人之財產在2000萬元之範圍內予以假扣押
    ；債務人以2000萬元為相對人供擔保或提存後，得免為或撤
    銷前項假扣押」。嗣債權人即相對人依上開裁定提存擔保金
    666 萬6,000元後， 向原法院聲請對抗告人之財產進行假扣
    押之保全執行， 經原法院97年度執全字第605號進行中，有
    上開假扣押裁定、 提存書附於原法院97年度執全字第605號
    卷內可參，並經本院調取卷宗查閱明確（卷宗影本外放）。
    而抗告人於本件聲請狀已載明：「鈞院既已裁定准債務人（
    即抗告人）為債權人（即相對人）供擔保金2000萬元後得免
    為或撤銷假扣押，則依民事訴訟法第102條第1項規定，懇請
    准許聲請人（即抗告人）提供以2000萬元之價額相當，置於
    第三人永豐金證券股份有限公司服務代理部之亞全科技股份
    有限公司之可轉讓上櫃股票有價證券為相對人供擔保後，俾
    撤銷上開假扣押執行」等語（ 原法院卷第2-3頁），可知其
    真意係在：提存上開假扣押裁定諭知之擔保金新臺幣2000萬
    元前，依民事訴訟法第102條第1項規定向法院聲請准其變換
    改以亞太股票為擔保物，原法院未究明抗告人聲請意旨，逕
    以抗告人未提存2000萬元，亦未釋明有何撤銷假扣押情事為
    由駁回抗告人之聲請，顯有誤解。又依前揭說明，抗告人聲
    請變換以亞太股票為擔保物及應提供多寡，始與原來假扣押
    裁定所命擔保相當，應由准許上開假扣押裁定之臺灣桃園地
    方法院審酌裁定，抗告意旨既據以指摘，爰將原裁定廢棄，
    依職權將本件移送臺灣桃園地方法院就抗告人聲請意旨另為
    合法適切之處理。
四、據上論結：本件抗告為有理由， 依民事訴訟法第492條，第
    28條第1項、裁定如主文。
中    華    民    國    97    年    10    月    30    日
                    民事第一庭
                        審判長法  官  張耀彩
                              法  官  盧彥如
                              法  官  林金吾
正本係照原本作成。
本裁定除以適用法規顯有錯誤為理由，並經本院許可外，不得再
抗告。如提起再抗告，應於收受後10日內委任律師為訴訟代理人
向本院提出再抗告狀。並繳納再抗告費新台幣１千元。
中    華    民    國    97    年    10    月    30    日
                              書記官  張淑芳


司法院資訊處製作；財團法人民間司法改革基金會備份。
